臺灣高等法院刑事裁定
109年度抗字第1499號
抗  告  人  
即  受刑人  張天豪



上列抗告人因聲請定其應執行刑案件，不服臺灣基隆地方法院中
華民國109年7月31日裁定（109年度聲字第766號），提起抗告，
本院裁定如下：
    主  文
原裁定撤銷，發回臺灣基隆地方法院。                      
    理  由
一、原裁定意旨如附件。
二、抗告意旨略以：抗告人所犯附表各編號罪刑，犯罪類型相同
    ，責任非難重複程度高，應酌定較低之應執行刑。原裁定定
    應執行刑分別為有期徒刑6年3月及1年2月，加總之刑度有7
    年5月，實屬過重，不符比例原則。為此提起抗告，請求撤
    銷原裁定，重新給予適當適法之裁定云云。
三、按裁判確定前犯數罪者，併合處罰之；數罪併罰有二裁判以
    上者，應依刑法第51條之規定定其應執行之刑；宣告多數有
    期徒刑者，於各刑中之最長期以上，各刑合併之刑期以下，
    定其刑期，但不得逾30年，刑法第50條第1項前段、第53條
    、第51條第5款分別定有明文。所謂「裁判確定」，乃指首
    先確定之判決而言，在首先判刑確定日之前所犯各罪，應依
    刑法第51條各款規定，定其應執行之刑；在該日之後所犯者
    ，則無與之合併定應執行刑之餘地。惟在該日期之後所犯之
    罪，倘另符合數罪併罰者，仍得依前述法則處理。數罪併罰
    既有上揭基準可循，自無許法院任擇其中最為有利或不利於
    被告之數罪，合併定其應執行之刑（最高法院100年度台非
    字第309號判決參照）。
四、經查：
　㈠檢察官就原裁定附表編號1至14所示之罪（下稱A組）及附表
    編號15至18之罪（下稱B組）聲請定其應執刑之刑，A組中最
    先判決確定之案件為編號1，確定日期為「107年9月3日」，
    B組中最先判決確定之案件為編號15，確定日期為「106年5
    月31日」。然A組中附表編號10之犯罪日期為「106年3、4月
    間某日」，係在B組之編號15判決確定日「前」所犯，依上
    開說明，編號10與B組之編號15至18各罪刑，均係於編號15
    判決確定前所犯，且均為得易科罰金之刑，合於合併定應執
    行刑之規定。雖編號10之罪刑曾經與編號1至9、11至13等罪
    刑由本院以109年度聲字第1103號裁定應執行有期徒刑6年確
    定，但於裁定確定後，因另案確定判決合於數罪併罰之要件
    ，而有另定執行刑之必要者，自得就該確定裁定已定執行刑
    之數罪，全部或部分與他罪另定其應執行之刑，前定之執行
    刑裁定，當然失其效力，不發生一事不再理之問題。
　㈡本案依檢察官聲請書所附「受刑人張天豪定應執行刑案件一
    覽表」，編號1至18之罪刑均經檢察官聲請定應執行刑，未
    就編號10予以說明指定與何案併同聲請定刑，至於聲請書固
    載「其中附表編號1至14之罪（A組），依刑法第50條第1項
    但書第1款及第2項之規定，經受刑人請求定應執行刑，及附
    表編號15至18之罪（B組），均依刑法第53條及第51條第5款
    ，定其應執行之刑」等語，然因編號10之罪刑有如前述應歸
    入B組之情形，抗告人所同意的卻是將編號10之罪刑歸入A組
    定刑，則檢察官之真意究指附表編號1至18由法院為適當之
    重新組合，並針對各個新組合，裁定其等各應執行之刑？或
    是檢察官已指定範圍，即附表編號1至14之罪為一定刑集團
    （A組），附表編號15至18之罪為另一定刑集團（B組），由
    法院分別審酌編號1至14（含編號10）是否合於定刑規定、
    編號15至18是否合於定刑規定，而為准駁？此部分檢察官聲
    請之真意尚有不明，事涉不告不理原則，對於檢察官聲請及
    法院審查之範圍為何，即有究明之必要。其次，原裁定雖分
    別就A組之附表編號1至14之罪刑，及B組之附表編號15至18
    之罪刑分別定其應執行刑，然因附表編號10之罪屬得易科罰
    金之刑，倘與A組其餘各罪合併定刑，即不得易科罰金，如
    與B組各罪合併定刑，仍得易科罰金；又編號10曾經被歸入A
    組合併定過應執行刑（本院109年度聲字第1103號裁定），
    雖因與他罪另定其應執行之刑時，前定之執行刑裁定，當然
    失其效力，不發生一事不再理之問題，但倘單獨抽離而改與
    B組各罪定刑，是否有使被告受更不利益裁定之可能，致生
    與不利益變更禁止原則相悖之風險（本院暨所屬法院103年
    法律座談會刑事類提案第2號討論意見參照）？凡此不同面
    向之利益均有待審酌衡量。然原裁定未敘明編號10之罪不按
    其犯罪日期與編號15至18之罪合併定刑之理由為何？即逕予
    分別定其應執行之刑，亦有未洽。抗告意旨雖未指摘及此，
    惟原裁定既有上開未洽之處，本院自應將原裁定撤銷，且為
    維護抗告人之審級利益，應將本案發回原審法院，另為妥適
    之裁定。
五、據上論斷，應依刑事訴訟法第413條前段，裁定如主文。
中　　華　　民　　國　　109 　年　　10　　月　　30　　日
                  刑事第六庭  審判長法　官  劉方慈
                                    法　官  朱嘉川
                                    法　官  許曉微
以上正本證明與原本無異。
如不服本裁定，應於收受送達後五日內向本院提出抗告狀。
                                    書記官  徐仁豐
中　　華　　民　　國　　109 　年　　10　　月　　30　　日